【裁判字號】    97,抗,437
【裁判日期】    970522
【裁判案由】    拍賣抵押物
【裁判全文】
臺灣臺北地方法院民事裁定               97年度抗字第437號
抗  告  人  甲○
上列抗告人因與相對人新裕資產管理股份有限公司間聲請拍賣抵
押物事件，對於民國97年3月31日本院97年度拍字第185號裁定提
起抗告，本院裁定如下：
    主  文
抗告駁回。
抗告費用新台幣壹仟元由抗告人負擔。
    理  由
一、相對人於原審聲請意旨略以：案外人高化隆於民國93年12月
    9日以原裁定主文所示之不動產（下稱系爭抵押物），設定
    本金最高限額新台幣（下同）50萬元之抵押權予案外人台東
    區中小企業銀行股份有限公司（下稱台東企銀），作為案外
    人茵特國際有限公司（下稱茵特公司）對台東企銀債務清償
    之擔保，茵特公司並向台東企銀借款70萬元。惟茵特公司未
    按期清借款本息，僅繳款至94年1月14日，依約喪失期限利
    益，應立即對台東企銀清償尚積欠之全部借款38萬6,054元
    本息與違約金，台東企銀自得聲請拍賣系爭抵押物以資受償
    。又高化隆雖於96年7月25日以買賣為原因將系爭抵押物移
    轉登記予抗告人，然依法台東企銀就系爭抵押物之抵押權並
    不受影響。另台東企銀於96年8月27日已將其上開抵押權所
    擔保之債權讓與伊，並依據金融資產證券化條例規定，於96
    年8月27日公告於台灣新生報，且變更抵押權內容，將權利
    人變更為伊，且經地政機關登記在案。爰依民法第873條第1
    項規定，聲請拍賣系爭抵押物等語。
    原審裁定則准予拍賣系爭抵押物。
二、抗告意旨略以：依非訟事件法第74條規定，最高限額抵押權
    人聲請拍賣抵押物事件，法院於裁定前，就抵押權所擔保之
    債權額，應使債務人有陳述意見之機會。原審於97年3月15
    日發文通知伊就本件聲請陳述意見，而伊收到該函後已依法
    具狀陳報意見，惟原裁定理由三竟謂「... 又經本院於97年
    3月15日發文通知相對人就本件聲請陳述意見，其迄未表示
    意見，...。」等語，實有違程序及損害伊之權利，為此提
    起抗告，求予廢棄原裁定等語。
三、又按不動產所有人設定抵押權後，得將不動產讓與他人，但
    其抵押權不因此而受影響。次按抵押權人，於債權已屆清償
    期，而未受清償者，得聲請法院拍賣抵押物，就其賣得價金
    而受清償，民法第867條、第873條第1項分別定有明文。又
    聲請拍賣抵押物，原屬非訟事件，祇須其抵押權已經依法登
    記，並依登記之清償期業已屆滿而未受清償時，法院即應為
    許可拍賣之裁定。至於實際上之清償期有無變更，為拍賣程
    序基礎之私法上權利有無瑕疵，本非所問；倘當事人就此有
    爭執時，不妨提起訴訟以求解決，殊不容依抗告程序聲明不
    服。最高法院58年台抗字第524號、49年台抗字第244號判例
    參照。
四、經查：相對人主張高化隆以系爭抵押物設定上開抵押權予台
    東企銀，嗣又將系爭抵押物移轉登記予抗告人，而台東企銀
    係於96年8月27日已將其上開抵押權所所擔保之債權讓與其
    ，並變更抵押權人為其等語，業據提出抵押權設定契約書暨
    其他約定事項、他項權利證明書、土地及建物登記謄本、土
    地及建物改良物他項權利移轉契約書、本票、授信約定書、
    增補借據、個人歸戶總數查詢、債權讓與證明書等件為證（
    見原審卷第6-18頁），並經原審依非訟事件法第74條規定，
    通知抗告人於5日內就本件拍賣抵押物事件陳述意見，並就
    相對人所提上開文件證物為形式上審查，認為確有上開抵押
    權登記擔保範圍之債權存在，且債權已屆清償期而未受償，
    乃裁定准予拍賣系爭抵押物，並無不合。抗告人雖抗辯其於
    收到原審通知後，已於97年3月10日具狀陳述意見，然原裁
    定卻載其未表示意見，實有違程序及損害其權利云云。惟查
    ，原審已有依非訟事件法第74條規定踐行通知抗告人，使抗
    告人有陳述意見之機會，為抗告人所是認，並有該通知及送
    達回執在卷可稽（見原審卷第29頁、第34頁），自難認原審
    有違反上開規定程序。又觀之抗告人陳述意見之內容，無非
    爭執抵押權拍賣金額（見原審卷第32-33頁），核係抵押債
    權額多寡等實體爭執事項，揆諸上開說明，應由抗告人另循
    訴訟途徑以資解決，非原審所得審究，縱令原審漏未斟酌抗
    告人陳述意見及原裁定誤載抗告人未表示意見，亦難認原裁
    定准予相對人拍賣系爭抵押物之聲請，於法有違。抗告人亦
    不得僅依抗告程序聲明其爭執，並據為廢棄原裁定准許拍賣
    抵押物之理由，抗告法院亦不得於
     本件非訟事件程序加以審究。從而，抗告意旨指摘原裁定
     不當，求予廢棄，為無理由，應予駁回。爰裁定如主文。
中    華    民    國    97    年    5    月    22     日
                  民事第六庭  審判長法  官   張競文
                                    法  官   蕭清清
                                    法  官   曾部倫
本裁定除以適用法規顯有錯誤為理由，並經本院許可外，不得再
抗告。如提起再抗告，應於收受後10日內委任律師為訴訟代理人
向本院提出再抗告狀。並繳納再抗告費新台幣1,000元。
正本係照原本作成。
中    華    民    國    97    年    5     月    26    日
                                    書記官  謝梅琴


司法院資訊處製作；財團法人民間司法改革基金會備份。
